臺灣高等法院臺中分院刑事裁定
110年度抗字第549號
抗  告  人
即  受刑人  葉明芳



上列抗告人因聲請定應執行之刑案件，不服臺灣臺中地方法院中
華民國110年4月7日裁定（110年度聲字第653號），提起抗告，
本院裁定如下：
    主  文
抗告駁回。
    理  由
一、抗告意旨略以：刑法第56條連續犯之規定業經刪除。又法院
    裁判案件雖應就個案裁量，然依相類似案件應為相同處理之
    平等法則，於定應執行刑案件自不能獨厚重罪，致重罪與輕
    罪之酌減比例生天壤之別，而違背重罪重判、輕罪輕判之比
    例原則，進而使侵害法益與防制手段之比例失衡，而目前實
    務就定應執行刑部分，對於施用毒品罪與竊盜罪等輕罪之酌
    減比例，與販賣毒品等重罪相較，相差無幾，難昭折服，有
    最高法院97年度台抗字第513號、臺灣高等法院98年度抗字
    第634號裁定可資參照，爰依法提起抗告，請求撤銷原裁定
    ，給予抗告人即受刑人葉明芳（下稱受刑人）公平合理之裁
    定等語。
二、按數罪併罰之定應執行之刑，係出於刑罰經濟與責罰相當之
    考量，並非予以犯罪行為人或受刑人不當之利益，為一種特
    別的量刑過程。相較於刑法第57條所定科刑時應審酌之事項
    係對一般犯罪行為之裁量，定應執行刑之宣告，乃對犯罪行
    為人本身及所犯各罪之總檢視。除應考量行為人所犯數罪反
    應出之人格特性，並應權衡審酌行為人之責任與整體刑法目
    的及相關刑事政策，在量刑權之法律拘束性原則下，依刑法
    第51條第5款之規定，採限制加重原則，以宣告各刑中之最
    長期為下限，各刑合併之刑期為上限，但最長不得逾30年，
    資為量刑自由裁量權之外部界限，並應受法秩序理念規範之
    比例原則、平等原則、責罰相當原則、重複評價禁止原則等
    自由裁量權之內部抽象價值要求界限之支配，使以輕重得宜
    ，罰當其責，俾符合法律授與裁量權之目的，以區別數罪併
    罰與單純數罪之不同，兼顧刑罰衡平原則。個案之裁量判斷
    ，除非有全然喪失權衡意義或其裁量行使顯然有違比例、平
    等諸原則之裁量權濫用之情形，否則縱屬犯罪類型雷同，仍
    不得將不同案件裁量之行使比附援引為本案之量刑輕重比較
    ，以視為判斷法官本於依法獨立審判之授權所為之量刑裁奪
    有否裁量濫用之情事。此與所謂相同事務應為相同處理，始
    符合比例原則與平等原則之概念，迥然有別（最高法院100
    年度台上字第21號判決意旨參照）。又法院定執行刑時，茍
    無違法律之內、外部界限，其應酌量減輕之幅度為何，實乃
    裁量權合法行使之範疇，自不得遽指違法（最高法院102年
    度台抗字第932號裁定意旨參照）。
三、經查：
(一)受刑人因犯如附表所示各罪，經臺灣臺中地方法院及本院先
    後判處如附表所示之刑，並均確定在案，此有各該判決書及
    臺灣高等法院被告前案紀錄表在卷可參。受刑人所犯各罪之
    宣告刑雖有得及不得易科罰金情形（詳如附表所示），惟其
    已請求檢察官向法院聲請合併定其應執行刑，有臺灣臺中地
    方檢察署刑法第50條第1項但書案件是否請求定應執行刑調
    查表影本在卷可憑，檢察官依受刑人之請求聲請定其應執行
    之刑，即屬正當。依前揭說明，法院所定應執行之刑，應在
    如附表所示各罪所處之最長刑期即有期徒刑8月以上，不得
    逾越如附表所示各罪所處之刑之總和有期徒刑3年9月，並受
    如附表所示各應執行刑總和3年5月之拘束。原審依檢察官聲
    請定應執行之刑，就受刑人所犯如附表所示各罪，定其應執
    行刑為有期徒刑3年，於原裁定理由內並說明係參酌受刑人
    所犯之罪名、手法、相隔時間及侵害法益等一切具體情狀，
    合併定其應執行刑。顯已斟酌受刑人所犯如附表所示各罪之
    犯罪態樣、相互關係、時間間隔、侵犯法益之綜合效果及合
    併刑罰所生痛苦之加乘效果等情狀，而為整體評價，並未逾
    越法律內部及外部界限之適法自由裁量職權行使，核無違法
    或不當。
(二)受刑人雖以前詞提出抗告。惟原裁定就如附表所示各罪所處
    之刑定應執行刑為有期徒刑3年，較之受刑人所受各宣告刑
    之總和（即有期徒刑3年9月），已獲致減少有期徒刑9月之
    利益，較之其所受各應執行刑之總和（即有期徒刑3年5月）
    ，亦獲致減少有期徒刑5月之利益，已於符合法律授與裁量
    權目的之範圍內，給予受刑人適度之刑罰減輕，並未逾越自
    由裁量之內部性界限。又各案犯罪情節不同、犯罪態樣有異
    ，且各案受刑人於定應執行刑時，法院所考量之情況又不儘
    相同，自不得援引他案定應執行刑之刑度，指摘原裁定不當
    。受刑人以上開所舉各案件定應執行刑之刑度，認原裁定所
    定之應執行刑過重，顯非適法之抗告理由。況受刑人於短期
    間內屢次犯施用第二級毒品罪，顯見其法治觀念薄弱，自我
    約束能力不足，自不宜給予過度刑罰優惠，以匡正其多次違
    反刑罰規範之行為。
四、綜上所述，原裁定斟酌上情併予酌減總刑期，適度呈現受刑
    人應負責任，無明顯過重而喪失權衡或有何違反比例、平等
    原則、責罰相當及重複評價禁止之情事。抗告意旨並未具體
    指摘原裁定所定執行刑何以過重，徒列舉僅具個案拘束力之
    其他案件，指摘原裁定不當，並請求重為應執行刑之酌定，
    核係對於法院定應執行刑裁量權之適法行使，徒憑己意恣意
    指摘原裁定不當，其抗告所指顯無可採而為無理由，應予駁
    回。
五、據上論斷，依刑事訴訟法第412條，裁定如主文。
中　　華　　民　　國　　110 　年　　5 　　月　　11　　日
            刑事第四庭    審判長法　官  蔡  名  曜
　　　　　　　　　　　　        法　官  林  宜  民
　　　　　　　　　　　　　      法　官  邱  鼎  文
以上正本證明與原本無異。
不得再抗告。
                                書記官  陳  宜  屏
　　　　　　　　　　　　　　　　
中　　華　　民　　國　　110 　年　　5 　　月　　11　　日
附表：受刑人葉明芳定應執行之刑案件一覽表　　　　　
編號  1 2 3 罪名  毒品危害防制條例(施用第一級毒品) 毒品危害防制條例(施用第一級毒品) 毒品危害防制條例(施用第二級毒品) 宣告刑  有期徒刑6月 有期徒刑8月 有期徒刑5月 犯罪日期  107年10月16日 108年9月24日 108年4月22日 偵查(自訴)機關 年度案號  臺灣臺中地方檢察署109年度撤緩毒偵字第93號 臺灣臺中地方檢察署108年度毒偵字第4124號 臺灣臺中地方檢察署109年度撤緩毒偵字第112號   最後 事實審 法院 臺灣臺中地方法院 臺灣高等法院臺中分院 臺灣臺中地方法院  案號 109年度中簡字第1025號 109年度上訴字第834號 109年度訴字第1027號  判決 日期 109年5月12日 109年5月26日 109年6月8日   確定 判決 法院 臺灣臺中地方法院 臺灣高等法院臺中分院 臺灣臺中地方法院  案號 109年度中簡字第1025號 109年度上訴字第834號 109年度訴字第1027號  判決 確定日期 109年6月20日 109年7月6日 109年7月15日 是否為得易科 罰金之案件  得易科罰金    得易服社會勞動 不得易科罰金    不得易服社會勞動 得易科罰金    得易服社會勞動 備註  編號1至2號前經本院109年度聲字第2192號裁定定應執行刑有期徒刑1年   
編號  4 5 6 罪名  毒品危害防制條例(施用第一級毒品) 毒品危害防制條例(施用第一級毒品) 毒品危害防制條例(施用第二級毒品) 宣告刑  有期徒刑8月 有期徒刑7月 （共2次） 有期徒刑4月 犯罪日期  108年4月22日 107年8月14日、 108年6月9日 108年6月10日 偵查(自訴)機關 年度案號  臺灣臺中地方檢察署109年度撤緩毒偵字第112號 臺灣臺中地方檢察署109年度撤緩毒偵字第100號 臺灣臺中地方檢察署109年度撤緩毒偵字第100號  最後 事實審 法院 臺灣臺中地方法院 臺灣臺中地方法院 臺灣臺中地方法院  案號 109年度訴字第1027號 109年度訴字第1030號 109年度訴字第1030號  判決 日期 109年6月8日 109年6月30日 109年6月30日  確定 判決 法院 臺灣臺中地方法院 臺灣臺中地方法院 臺灣臺中地方法院  案號 109年度訴字第1027號 109年度訴字第1030號 109年度訴字第1030號  判決 確定日期 109年7月15日 109年8月10日 109年8月10日 是否為得易科 罰金之案件  不得易科罰金    不得易服社會勞動 不得易科罰金    不得易服社會勞動 得易科罰金    得易服社會勞動 備註   前經臺灣臺中地方法院109年度訴字第1030號判決定應執行有期徒刑1年